臺灣高等法院民事判決　九十一年度家上字第二六號
　　　上　訴　人　　乙○○
　　　被　上訴人　　甲○○
右當事人間離婚事件，上訴人對於中華民國九十年十二月十七日臺灣臺北地方法院九
十年婚字第五二八號第一審判決提起上訴，本院判決如左：
　　　主　　　文
原判決廢棄。
准上訴人與被上訴人離婚。
第一、二審訴訟費用由被上訴人負擔。
　　　事　　　實
甲、上訴人方面：
壹、聲明：
一、原判決廢棄。
二、請准上訴人與被上訴人離婚。
貳、陳述：除引用原判決書之記載外，補稱：
一、上訴人不堪被上訴人同居之虐待（民法第一０五二條第一項第三款）：
１、被上訴人於數十年的婚姻關係中，稍有不順其意，即對上訴人以言詞侮罵、暴力
　　相向，使上訴人承受精神及肉體上之極大痛苦。
２、被上訴人最近一次對上訴人施暴，係發生在九十年六月二十一日，業經上訴人聲
　　請通常保護令（已附卷）核准，並提起刑事傷害告訴在案。
二、兩造間存有難以維持婚姻之重大事由（民法第一０五二條第二項），其理由為：
１、被上訴人對離婚一向沒有意見，僅僅強調「沒有錢」、「錢被提光了」，所以才
　　不願離婚。換言之，如果給錢，他就願意離婚。從而，被上訴人所關心者唯「離
　　婚可以拿到多少錢」而已，顯見被上訴人對於婚姻已無心維繫。既然兩造對婚姻
　　都已不存任何期待，且感情亦無法相融，則婚姻顯無繼續維持之必要。
２、證人胡振華與證人吳邦治兩位，均為被上訴人的好友，在庭訊時已一致認為兩造
　　的婚姻不應再予維持，此亦可為本案具有「難以維繫婚姻之重大事由」之重要佐
　　證。
３、兩造之間除本案離婚訴訟（民事）外，尚有刑事訴訟：兩造之間已毫無夫婦之間
    「同財共居」的基本信賴，婚姻業已存在無可換回的重大破綻。
三、上訴人於本案婚姻關係中，所受之傷害實非他人所能理解，惟逝者已矣，如今上
　　訴人並不要求一切因離婚所生之損害賠償及慰撫金（並願意明確放棄相關的請求
　　權），唯一之心願只有「脫離婚姻苦海，讓來日無多的餘生能在平安、無恐懼的
　　環境下渡過」，否則將抱憾終生，懇請　鈞院惠予成全。
參、證據：除引用原審立證方法外，補提：台灣台北地方法院八十九年婚字第二五六
    號判決要旨、同院九十年度易字第一五三０號刑事判決書正本、刑事上訴狀影本
    、土地及建物所有權狀影本、不動產買賣契約書影本、日亞工程實業股份有限公
    司營利事業登記證影本、任素梅身分證影本、匯款單影本、存摺影本、提款單影
    本、存款單影本、支票影本、台灣台北地方法院檢察署檢察官九十一年度上字第
　　九八號上訴書影本、美金存摺影本、本院九十一年度家護抗字第六二號裁定影本
    。
乙、被上訴人方面：
壹、聲明：上訴駁回。
貳、陳述：除引用原判決書之記載外，補稱略以：
一、被上訴人多年來工作及經營餐館所得，除支付房款外，均自行積蓄或參加互助會
　　，漸而稍有積蓄，偶遇任素梅生意上需款週轉均借其渡過難關，但任素梅甚少償
　　還，而兩造仍留有百餘萬元儲蓄自行運用，嗣在民國八十一年間陸續交由任素梅
　　代為存款定期存款，印章及存摺亦由任素梅保管，該筆一百萬之定期存款到期後
　　又續約，因被上訴人相信任素梅未加留意，任素梅竟利用保管機會，將之侵占入
　　己；抑有進者，任素梅在八十五年間利用保管被上訴人外幣存摺機會，將被上訴
　　人兩萬餘元之存款提領一空，屆至被上訴人因兩人存款超出標準而無法領取社會
　　福利金時，方發現此事，因而與上訴人間發生不快，但仍未至於非得離婚之地步
　　，然任素梅為防止其盜用被上訴人金錢之事遭檢舉，竟遊說上訴人得其同情，上
　　訴人礙於母女同心乃與任素梅共同編織不實之事實，除提出傷害之告訴、聲請家
　　庭暴力防治法之保護令請求保護外，並逼令被上訴人與之離婚。
二、至於證人吳邦治雖曾向上訴人表示：「我保證甲○○以後不再打人」等語，惟以
　　證人陳述：「我曾為他們調解，我向大嫂表示：妳如果願意回去，我保證甲○○
　　以後不再打人」等語以觀，純係基於調解安撫之意思，實不足證明被上訴人有打
　　人之慣性。
三、末查，細觀上訴人狀載記敘之內容，如同係出自任素梅之口，絕非上訴人親口自
　　述，就如同本件訴訟係任素梅出面與被上訴人間之訴訟。
參、證據：除引用原審立證方法外，補提：台灣台北地方法院九十年家護字第三三二
    號民事通常保護令影本、同院九十年度易字第一五三０號刑事判決書影本、定期
    存款明細影本、台灣台北地方法院檢察署檢察官九十一年度上字第九八號上訴書
    影本，並聲請傳訊證人楊弼、胡振華、胡子華、劉笑宇、吳邦治。
　　　理　　　由
一、上訴人主張：兩造係夫妻，被上訴人於數十年的婚姻關係中，稍有不順其意，即
　　對上訴人以言詞侮罵、暴力相向，使上訴人承受精神及肉體上之極大痛苦，非筆
　　墨所能形容。被上訴人最近一次對上訴人施暴，係發生在九十年六月二十一日下
　　午一時卅分許，被上訴人外出返家，上訴人告知里長來電通知有關中低收入戶領
　　取老人年金一事，被上訴人竟心生不滿，連續掌摑上訴人二十多次耳光，並出口
　　三字經辱罵上訴人，以圓凳椅腳毆打上訴人，適被上訴人先前邀約牌友前來勸阻
　　，惟被上訴人仍繼續施暴，復拿起不鏽鋼杯砸上訴人頭部，幸上訴人閃躲，僅擲
　　中手臂，期間並不時出言恐嚇「要把你手折斷，腳打斷」、「敢報警，就和你同
　　歸於盡」等語，嗣上訴人趁其不注意，奪門而出，至附近派出所提出告訴並聲請
　　保護令，隨後並避居女兒任素梅家中。被上訴人於九十年十月間，以上訴人及任
　　素梅將其名下存款提領一空為由，控告上訴人乙○○及任素梅「偽造文書」及「
　　侵占」案（台北地方法院九十年度他字第六一六九號，露股承辦）。被上訴人對
　　離婚並無意見，僅強調「沒有錢」，「錢被提光了」，所以才不願離婚，被上訴
　　人所關心者，唯「離婚可以拿到多少錢」而已，顯見被上訴人對於婚姻已無心維
　　繫。既然兩造對婚姻都已不存任何期待，且感情亦無法相融，則婚姻顯無繼續維
　　持之必要。兩造之間已毫無夫婦之間「同財共居」的基本信賴，婚姻業已存在無
　　可換回的重大破綻。上訴人於本案婚姻關係中，所受之傷害實非他人所能理解，
　　惟逝者已矣，如今上訴人並不要求一切因離婚所生之損害賠償及慰撫金（並願意
　　明確放棄相關的請求權），唯一之心願只有「脫離婚姻苦海，讓來日無多的餘生
　　能在平安、無恐懼的環境下渡過」，否則將抱憾終生。爰依民法第一千零五十二
　　條第一項第三款及同條第二項規定，請求准兩造離婚。
　　被上訴人則以兩造於民國六十一年間結婚，被上訴人並收養上訴人與前夫之女任
　　素梅，兩造個性不合固為事實，然被上訴人從無恃身體強勢而虐待上訴人之情。
　　兩造縱偶有不合亦僅止於口角，兩造日常生活絕無如上訴人或任素梅所稱之經常
　　遭被上訴人毆打或動輒毆打之情事。被上訴人於民國五十餘年間起即在福樂鞋廠
　　擔任領班廚師，又陸續於四維市場及台中黎明社區經營麵食生意，七十四年北上
　　後於環亞百貨擔任警衛二年，約至民國七十七年間起即在家閒賦，由於人口簡單
　　，同鄉或朋友經常至被上訴人家中餐敘、打麻將，久之覺得過度打擾，乃與被上
　　訴人商議，每至家中餐敘打牌，則按人頭補貼二至三百元之費用（包括指定由兩
　　造所作之餐食、水酒、水電及其他開銷），光是靠打牌補貼所得，每年至少有十
　　數萬元收入。至八十一年間存款開戶時至少有五、六十萬元，八十五年又應任素
　　梅之邀存入二萬多元美金。自八十七年起每月尚可領取老人津貼各六千元。任素
　　梅約於七十三年結婚即北上定居，生子後即甚少來探望兩造，均係上訴人前往照
　　料其母子生活。被上訴人於六十九年間以任素梅之名於台中東海大學附近置產，
　　嗣於七十四年出售得款一百六十五萬元，由任素梅簽約經手，得款均由任素梅取
　　走花用。被上訴人多年來工作及經營餐館所得，除支付房款外，均自行積蓄或參
　　加互助會，漸而稍有積蓄，偶遇任素梅生意上需款週轉均借其渡過難關，但任素
　　梅甚少償還，兩造仍留有百餘萬元儲蓄自行運用，嗣在民國八十一年間陸續交由
　　任素梅代為存款定期存款，印章及存摺亦由任素梅保管，該筆一百萬之定期存款
　　到期後又續約，因被上訴人相信任素梅未加留意，任素梅竟利用保管機會，將之
　　侵占入己；任素梅在八十五年間復利用保管被上訴人外幣存摺機會，將被上訴人
　　兩萬餘元之美金存款提領一空，且因任素梅擅將存款提領至上訴人帳戶，致被上
　　訴人因與配偶存款超過補助款底限之二百三十萬元而遭取消受領補助資格，因而
　　與上訴人間發生不快，但無上訴人所稱經年虐待情事。九十年六月二十一日下午
　　一時三十分許，兩造間又因口角發生爭執，適胡子華等同鄉老友來訪，係由被上
　　訴人開門迎接，由於上訴人向被上訴人扔擲鋼杯後地板積水，胡子華為平息兩造
　　紛爭尚跌倒在地，惟兩造仍未鬆手，當上訴人壓在胡子華身上時，兩造仍在拉扯
　　，被上訴人並未毆打上訴人。兩造縱有九十年六月二十一日之衝突，尚不至於對
　　簿公堂（民事離婚、刑事傷害、家庭暴力），縱上訴人心有不快，以其知識程度
　　，主觀上絕不會主動要與被上訴人間發生如此之訴訟，然任素梅為防止其盜用被
　　上訴人金錢之事遭檢舉，竟遊說上訴人得其同情，上訴人礙於母女同心乃與任素
　　梅共同編織不實之事實，除提出傷害之告訴、聲請家庭暴力防治法之保護令請求
　　保護外，並逼令被上訴人與之離婚。只要任素梅償還被上訴人二萬美金及新台幣
　　一百萬元，並給付生活費，被上訴人即同意與上訴人離婚等語。
    （原審為上訴人敗訴之判決，上訴人提起上訴）。
二、上訴人主張兩造係夫妻，有上訴人提出之戶籍謄本可稽，堪信為真實。
三、上訴人另主張被上訴人於數十年的婚姻關係中，稍有不順其意，即對上訴人以言
    詞侮罵、暴力相向，使上訴人承受精神及肉體上之極大痛苦。被上訴人最近一次
    對上訴人施暴，係發生在九十年六月二十一日下午一時卅分許，被上訴人外出返
    家，上訴人告知里長來電通知有關中低收入戶領取老人年金一事，被上訴人竟心
    生不滿，連績掌摑上訴人二十多次耳光，並出口三字經辱罵上訴人，以圓凳椅腳
    毆打上訴人，適被上訴人先前邀約牌友前來勸阻，惟被上訴人仍繼續施暴，復拿
    起不鏽鋼杯砸原告頭部，幸上訴人閃躲，僅擲中手臂，期間並不時出言恐嚇「要
    把你手折斷，腳打斷」、「敢報警，就和你同歸於盡」等語，嗣上訴人趁其不注
    意，奪門而出，至附近派出所提出告訴並聲請保護令，隨後並避居女兒任素梅家
    中。被上訴人於九十年十月間，以上訴人及任素梅將其名下存款提領一空為由，
　　控告上訴人乙○○及任素梅「偽造文書」及「侵占」案（台北地方法院九十年度
　　他字第六一六九號，露股承辦）。被上訴人對離婚並無意見，僅強調「沒有錢」
　　，「錢被提光了」，所以才不願離婚，被上訴人所關心者，唯「離婚可以拿到多
　　少錢」而已，顯見被上訴人對於婚姻已無心維繫。既然兩造對婚姻都已不存任何
　　期待，且感情亦無法相融，則婚姻顯無繼續維持之必要，兩造之間已毫無夫婦之
　　間「同財共居」的基本信賴，婚姻業已存在無可換回的重大破綻。爰依民法第一
　　千零五十二條第一項第三款及第二項規定，請求准兩造離婚。被上訴人則謂兩造
　　個性不合固係事實（見原審卷第八七頁），但否認上訴人經常遭被上訴人毆打或
　　動輒毆打之情事，並以上開情詞置辯。經查：
(一)、
I、按夫妻之一方受他方不堪同居之虐待者，一方得向法院請求離婚，民法第一千零
　　五十二條第一項第三款定有明文。又所謂不堪同居之虐待，係指予以身體上或精
　　神上不可忍受之痛苦，致不堪繼續同居者而言（最高法院三十四年上字第三九六
　　八號判例意旨參照）。
II、茲就上訴人主張之事由，是否屬實審酌如次：
１、
(1)、上訴人於九十年六月二十一日向台北市警察局萬華分局報案，該分局製作之處理
　　家庭暴力案件現場報告表記載被害人乙○○受傷情形為「右手肘部皮下瘀血、左
　　手肘部位擦傷、左手膝部擦傷、左第四足指部皮下瘀血」（見原審卷第一七頁）
　　。
(2)、證人任素梅於原審證述「…。九十年六月二十一日我是經警通知到警察局帶回媽
　　媽，當天我媽媽有受傷，警員也有拍照。…。我父親曾經打我媽媽打到我媽媽一
　　個月都無法起床。也經常用言語辱罵我媽媽。…。我國中時兩造結婚，兩人就常
　　常爭吵，深夜我都會被嚇醒而睡不著，深怕我媽媽受傷，我記得有一次最嚴重的
　　情形，是被告把我媽媽打得棍子都斷了，造成我媽媽一個多月無法起床，那次吵
　　架的原因已經不清楚。被告一言不合就會打人，我結婚前被告一年就會有五、六
　　次動手打原告。最近幾年，一年至少也會有兩、三次。被告會用家鄉的三字經罵
　　原告。」（見原審卷第三一、三二頁）。
(3)、被上訴人於原審自陳「…我有打原告，原告也有打我，我不知道我被檢察官起訴
    了，我對原告提出的驗傷單沒有意見。…」（見原審卷第三二頁）。「九十年六
　　月二十二日拿鋼杯打我的膝蓋，我有驗傷，證人胡子華有看到，…」，其提出之
　　九十年六月二十二日就醫之診斷證明書記載「擦傷、右側下肢」（見原審卷第、
　　三八、三九頁）。「離婚可以，但離婚要給我生活費，…」（原審卷第四七頁）
　　。九十年十二月十二日答辯狀稱「三、九十年六月二十一日下午一時三十分許，
　　兩造間又因口角發生爭執，適胡子華先生等同鄉老友來訪，係由被告開門迎接，
　　絕無如原告所爭拼命逃往門口開門請求救助之情形，由於原告向被告扔擲鋼杯後
　　地板積水，胡子華為平息兩造紛爭尚跌倒在地，惟兩造仍未鬆手，當原告壓在胡
　　子華先生身上時兩造仍在拉扯，但無見到原告被毆之情形。」（見原審卷第八六
　　頁）。
(4)、被上訴人聲請傳訊之證人胡子華於九十年十一月二十日原審證述「（問：有無看
　　到兩造打架？）兩造打架那次我剛好進去，當天兩個人都有出手，互相拉扯。我
　　把原告拉到房裡，把被告拉到另一個房間。我只看到兩造那次吵架。」（見原審
　　卷第四八頁）。胡子華於萬華分局製作之筆錄陳述「（問：甲○○與乙○○夫妻
　　二人，於九十年六月二十一日…發生爭執時，你當時是否在場？有無目睹事發經
　　過？）當天…，在進入甲○○家時，他夫妻二人已在爭吵中，我當時立刻出面勸
　　他們別吵。」，「二人發生爭執起，未見到雙方相互動手打對方，僅見相互間拉
    扯及以腳踢對方。從頭到尾甲○○沒用椅子扔李女，但有看到乙○○有用桌上的
　　鋼杯丟向甲○○」（見原審卷第六０、六一頁）。
(5)、被上訴人聲請傳訊之證人胡振華於本院證述「我與甲○○認識是在七十年間左右
　　，我們是在同鄉會認識的」，「我們認識時，兩造已結婚，當時他們是住在台北
　　市○○街。我們常去他家聚餐、打牌。」，「在起訴前，他們二人（指甲○○、
　　乙○○）曾經發生爭執，我曾去替他們調解。因為以前他們沒發生爭執，我們去
　　的時候，大嫂她會煮飯給我們吃，後來他們二人發生爭執之後，我們去他們家，
　　大嫂不煮飯給我們吃。」，「他們二人要離婚，二人都是要離婚，但男的說錢被
　　領光了，若要離婚的話他沒錢，我就去向大嫂說，大嫂她同意給男的二萬美金及
　　一百萬台幣，後來我去跟男的說之後，男的又說那房子部分要如何，這樣我就沒
　　辦法再說下去，之後我自己就去大陸。」，「他們二人常發生衝突，他們二人吃
　　飯不一起，睡覺也不在一起，根本不是辦法，所以我就提議他們二人若像這樣子
　　的話，二人乾脆離婚算了。…，我們常常去他家，我們去的時候，沒看過他們二
　　人當場打架，但他們二人都互相不說話，他們有時常吵架爭執，不過都是為了小
　　事在吵架。」，「（問：他們二人是不是為了美金二萬元及台幣一百萬元的事吵
    架？）一百萬台幣及美金二萬是我調解以後的事。我與他們二人都很好，不過是
    他們二人實在是不能再繼續一起生活下去，我才會提議他們二人離婚。調解不成
    ，我去大陸後又回台灣之後，甲○○他跟我說他同意離婚，我又去跟大嫂說，但
    大嫂說任素梅做生意錢不方便。」（見本院卷第七三至七五頁）。
(6)、被上訴人聲請傳訊之證人吳邦治於本院證述「我是在八十八年八月間，退休之後
　　去同鄉會時認識他們的，我們會去他們家打牌，大嫂會煮飯給我們吃，我們錢是
　　給甲○○，甲○○若有給大嫂錢，大嫂就會煮飯，大嫂什麼都好，大嫂是個好人
　　，但大家都知道大嫂就是嘴巴不好常喜歡唸東唸西。」，「九十年六月二十一日
　　那天，我們沒有看到男的打女的，若是男的有打女的，我們也會把他們拉開，我
　　們不會讓他們打架。女的想要踢男的是在外面我沒有看到，女的衝進去（房間）
　　以後，男的想衝進去，我們就把男的拉開，女的是沒有踢男的，但是女的嘴巴還
　　一直唸。」，「（問：就證人你認為他們二人還適不適合在一起生活？）我看不
　　適合。」(見本院卷第七六、七七頁）。
２、
(1)、查上訴人於九十年六月二十一日經警勘驗受傷情形為「右手肘部皮下瘀血、左手
　肘部位擦傷、左手膝部擦傷、左第四足指部皮下瘀血」。任素梅於九十年六月二十
　一日係經由警方通知，至警局偕同上訴人返回任素梅住所。若依證人胡振華所述，
　兩造時常吵架爭執，則九十年六月二十一日兩造若僅係爭執拉扯，上訴人應無因而
　受傷纍纍，並向警局報案，由警方通知其女任素梅將之帶回之理。參酌證人吳邦治
　所述「女的衝進去（房間）以後，男的想衝進去，我們就把男的拉開」之情，堪認
　九十年六月二十一日，上訴人確遭被上訴人肢體暴力。
(2)、雖被上訴人稱九十年六月二十一日，上訴人以鋼杯打伊膝蓋，胡子華有看到云云
　　。惟查鋼杯乃一硬質物體，若膝蓋遭擊，受傷情形應非輕微，而被上訴人於翌日
　　（即六月二十二日）經驗傷，其傷勢乃「擦傷、右側下肢」，是其傷勢是否係遭
　　被上訴人所擲鋼杯所致，即不無疑異？又證人胡子華於警訊固證述上訴人以鋼杯
　　丟向被上訴人，惟於原審稱「見二人都有出手，互相拉扯」云云，若上訴人確係
　　與被上訴人相互拉扯，則衡情被上訴人傷勢應非「右側下肢擦傷」，是益難認被
　　上訴人之傷勢係上訴人所為。
(3)、參酌證人胡振華所述「他們（兩造）二人常發生衝突」，，被上訴人自陳「被告
　　說話上比較粗魯一點」（見原審卷第八一頁），及上訴人於九十年六月二十一日
　　確遭被上訴人毆傷之情，則證人任素梅稱「我國中時兩造結婚，兩人就常常爭吵
　　，深夜我都會被嚇醒而睡不著，深怕我媽媽受傷，我記得有一次最嚴重的情形，
　　是被告把我媽媽打得棍子都斷了，造成我媽媽一個多月無法起床，那次吵架的原
　　因已經不清楚。被告一言不合就會打人，…被告會用家鄉的三字經罵原告。」等
　　語，應認與事實相符，而堪採信。雖被上訴人聲請傳訊之證人胡子華、胡振華、
　　吳邦治均證稱未見過被上訴人毆打上訴人，惟查胡子華等人均係至被上訴人處所
　　打牌之友人，並未竟日與兩造共處；且衡諸情理，被上訴人亦不至於外人在場時
　　，毆打上訴人；況證人吳邦治證述「若是男的有打女的，我們也會把他們拉開，
　　」，「女的衝進去（房間）以後，男的想衝進去，我們就把男的拉開，」等情，
　　堪認，被上訴人係於證人胡振華等在場時，未對上訴人施暴，並非被上訴人未有
　　毆打上訴人之情。
III、查上訴人乃一年逾七旬（民國○○年○月○日生）、體型瘦小之老嫗，兩造意見
　　不合，被上訴人即動輒以三字經辱罵上訴人，或對上訴人施暴。則依客觀觀察，
　　堪認被上訴人對上訴人施以精神上或身體上不可忍受之痛苦，致上訴人不堪繼續
　　與之同居。
　　雖被上訴人抗辯「兩造多年相處模式，早已了解彼此個性」（見原審卷第八六頁
　　），「兩造間數十年來相處均相安無事」、「縱上訴人心有不快，以其知識程度
　　，主觀上絕不會主動要與被上訴人間發生如此之訴訟」、「如同本件訴訟係任素
　　梅與被上訴人間之訴訟」等語（見本院卷第一六五頁、一六六頁、一六七頁）。
　　查上訴人縱數十年來未提出離婚請求，並非即表示兩造「相安數十年」，上訴人
　　先前或係因被上訴人所謂「以其知識程度，主觀上絕不會主動要與被上訴人間發
　　生如此之訴訟」，或係因有其他顧慮，而未提出離婚請求，惟此不得反證上訴人
　　未受被上訴人不堪同居之虐待。而今，上訴人知悉法律，請求離婚，自無不可。
　　且上訴人因被上訴人對其實施家庭暴力，而向法院聲請核發保護令，經原審法院
　　核發九十一年二月二十一日九十年度家護字第三三二號保護令（業經本院九十一
　　年五月十六日九十一年度家護抗字第六二號裁定駁回甲○○之抗告確定，見本院
　　卷第一六八頁之次頁），命被上訴人甲○○應於九十一年三月十五日十二時前遷
　　出被害人乙○○台北市萬華區○○○路○段一二九之三號五樓（該屋係任素梅所
　　有）住處等，惟上訴人並未持該保護令聲請警察機關執行，而任由被上訴人居住
　　環河南路住處（此為被上訴人所不爭執）。反係上訴人於九十年六月二十一日由
　　其女任素梅接回同住後，嗣因與女婿共同生活較不方便，乃另行在任素梅住家附
　　近賃屋居住，亦不願返家與被上訴人共同生活（參見本院卷一三０頁），是顯上
　　訴人確不欲與被上訴人再共同生活。況依被上訴人所舉證人胡振華證言係其提議
　　兩造離婚。從而被上訴人抗辯上訴人並無請求離婚之真意，本件訴訟係任素梅之
　　意云云，自無足採。
Ⅳ、綜上所述，上訴人依據民法第一千零五十二條第一項第三款規定，請求與被上訴
　　人離婚，即屬有據，應予准許。
(二)、
１、次按有民法第一千零五十二條第一項以外之重大事由，難以維持婚姻，夫妻之一
　　方得請求離婚。但其事由應由夫妻之一方負責者，僅他方得請求離婚，同法條第
　　二項定有明文。其但書部分參照修正理由說明，係為求公允始增設該但書之規定
　　。故難以維持婚姻之重大事由，夫妻雙方均須負責時，應比較衡量雙方之有責程
　　度，僅責任較經之一方，得向責任較重之他方請求離婚，如雙方之有責程度相同
　　，則雙方均得請求離始，始符公平（最高法院八十八年度台上字第一五一五號判
　　決意旨參照）。
２、證人胡振華證述「他們二人常發生衝突，他們二人吃飯不一起，睡覺也不在一起
    ，根本不是辦法，所以我就提議他們二人若像這樣子的話，二人乾脆離婚算了。
    …，」，「我與他們二人都很好，不過是他們二人實在是不能再繼續一起生活下
　　去，我才會提議他們二人離婚。…」，證人吳邦治亦認兩造不適合再住在一起，
　　已如前述。而被上訴人亦謂「只要任素梅還我二萬美金及台幣一百萬，我就同意
　　與乙○○離婚，另外我還要有生活費。」（見本院卷第一三二頁）。
３、被上訴人以其台灣中小企銀外幣存款存摺帳戶美金存款二萬元及台灣中小企銀綜
　　合存款存摺帳戶台幣存款一百萬元遭盜領對上訴人及任素梅提出侵占、偽造文書
　　等刑事告訴等乙節，為被上訴人所是認。
　　查被上訴人自陳「帳戶是任素梅帶我去開的，我只有二個銀行帳戶，一個是美金
    存款帳戶，一個是綜合存款帳戶，開好帳戶之後，存摺、印章都是放在任素梅那
    邊保管，存摺平常都是任素梅在使用。」（見本院卷第一三一頁）。任素梅則稱
    「甲○○的這二個帳戶都是我在使用沒錯，」（本院卷第一三二頁），並舉證證
    明其存入甲○○上開綜合存款逾三百零八萬餘元之證明（參見本院卷第八一頁）
　　。而甲○○上開外幣存款帳戶係由台幣折換美金（參見本院卷第四四頁、原審卷
　　第九六頁）。則顯被上訴人與任素梅間係基於某種約定，而由任素梅使用被上訴
　　人上開二帳戶，上訴人乙○○就任素梅如何使用被上訴人甲○○上開二帳戶並不
　　知詳情。且依被上訴人所述係「任素梅竟利用保管機會，將之侵占入己；…任素
　　梅利用保管被上訴人外幣存摺機會，將被上訴人兩萬餘元之存款提領一空，」（
　　見本院卷第一六二頁），被上訴人復認上訴人之知識程度不高（參見本院卷第一
　　六六頁），則縱被上訴人之存款遭任素梅盜領，亦難認與上訴人乙○○有何關連
　　，被上訴人竟以其存款遭盜領為由，對結襟三十年之上訴人提出刑事告訴，亦顯
　　被上訴人無念夫妻情義。
４、綜上所述，亦堪認被上訴人對於兩造婚姻亦無心維繫，且依客觀觀察，兩造婚姻
　　已發生破綻而無回復之希望，且無難以維持婚姻之重大事由，應由上訴人負較重
　　責任之情。則縱認上訴人主張受被上訴人不堪同居之虐待之事由不成立，上訴人
　　亦得依民法第一千零五十二條第二項規定，請求裁判離婚。
四、從而，上訴人訴請准上訴人與被上訴人離婚，為有理由，應予准許。原審為上訴
    人敗訴之判決，尚有未當，上訴意旨指摘原判決不當，求予廢棄改判，為有理由
　　，爰將原裁判廢棄，改判如主文第二項所示。
五、本件事證已明，兩造其餘攻擊防禦方法，經核與本判決之結果不生影響，爰不一
　　一論述。被上訴人聲請傳訊證人楊弼、胡子華、劉笑宇亦核無必要，併予敘明。
六、據上論結：本件上訴為有理由，依民事訴訟法第四百五十條、第七十八條，判決
　　如主文。
中　　　華　　　民　　　國　　九十一　　年　　　六　　　月　　　二十五　日
　　　　　　　　　　　　　　　　　臺灣高等法院民事第十一庭
                                      審判長法　官　吳　景　源
　　　　　　　　　　　　　　　　　　　　　　法　官　陳　金　圍
                                            法　官　滕　允　潔
右正本係照原本作成。
如不服本判決，應於收受送達後二十日內向本院提出上訴書狀，其未表明上訴理由者
，應於提出上訴後二十日內向本院補提理由書狀（均須按他造當事人之人數附繕本）
上訴時應提出委任律師或具有律師資格之人之委任狀；委任有律師資格者，另應附具
律師及格證書及釋明委任人與受任人有民事訴訟法第四百六十六條之一第一項但書或
第二項（詳附註）所定關係之釋明文書影本。
中　　　華　　　民　　　國　　九十一　　年　　　六　　　月　　 二十八　 日
　　　　　　　　　　　　　　　　　　　　　　書記官　邵　淑　津
附註：
民事訴訟法第四百六十六條之一（第一項、第二項）：
對於第二審判決上訴，上訴人應委任律師為訴訟代理人。但上訴人或其法定代理人具
有律師資格者，不在此限。
上訴人之配偶、三親等內之血親、二親等內之姻親，或上訴人為法人、中央或地方機
關時，其所屬專任人員具有律師資格並經法院認為適當者，亦得為第三審訴訟代理人
。
